臺灣板橋地方法院刑事判決　　　　　　 96年度交易字第126號
公　訴　人　臺灣板橋地方法院檢察署檢察官
被　　　告　甲○○
上列被告因過失傷害案件，經檢察官提起公訴（96年度偵字第48
31號）及臺灣臺北地方法院檢察署檢察官移送併案審理（96年度
偵字第5714號），本院合議庭以裁定進行簡式審判程序，判決如
下：
    主  文
甲○○因過失傷害人，處有期徒刑肆月，如易科罰金，以新臺幣
壹仟元折算壹日。
    事  實
一、甲○○明知其並未考領汽車駕駛執照，依法不得駕駛汽車，
    竟仍於民國95年7 月21中午12時20分許，無照駕駛車牌號碼
    8033- EK號自用廂型車，沿臺北市○○區○○道路由南往北
    方向行駛，行經臺北市中興橋、忠孝橋間之堤外道路路段時
    ，本應注意車輛行駛時，駕駛人應注意車前狀況，並隨時採
    取必要之安全措施，而依當時客觀環境，天候晴，光線為日
    間自然光線，路面乾燥無缺陷，道路無障礙物，且視距良好
    ，依其智識、能力亦無不能注意之情事，竟疏於注意車前狀
    況，而貿然行駛，致其所駕駛上開自用廂型車右前車輪陷入
    道路右側之路緣低漥處，甲○○乃將方向盤猛往左打，欲將
    右前車輪拉回路面，惟因拉回過程中車輛失控，車身橫向滑
    行至對向由北往南方向之車道內，接連撞擊行駛於該對向車
    道內由丁○○所騎乘車牌號碼LY8-192 號重型機車、由丙○○所騎乘車牌號碼GBT-078 號重型機車、由乙○○所騎乘車
    牌號碼GDU-232 號重型機車，丁○○、丙○○、乙○○等人
    均因而人車倒地，甲○○上開自用廂型車亦失控翻覆，壓及
    丙○○、乙○○上開倒地之機車，致丁○○因而受有外傷性
    蜘蛛膜下腔出血、臉部及左膝撕裂傷、多處擦傷等傷害，丙○○則受有外傷性蜘蛛膜下腔出血、臉部及左手前臂撕裂傷
    、左側足踝骨折等傷害（乙○○所受傷害部分未據提出告訴
    ）。甲○○於肇事後，即留在事故現場，並於其犯罪未經有
    偵查犯罪職權之公務員發覺前，主動向前往現場處理之警員
    自首坦承肇事而接受裁判。
二、案經丙○○訴請臺灣板橋地方法院檢察署檢察官偵查起訴，
    及丁○○訴請臺灣臺北地方法院檢察署檢察官移送併案審理
    。
    理  由
一、上揭事實，業據被告甲○○於偵查中及本院審理時坦白承認
    ，核與告訴人丁○○、丙○○於警詢及檢察官訊問時所指訴
    及結證之情節、證人乙○○於檢察官訊問時結證之情節相符
    ，並有臺北市政府警察局萬華分局交通分隊道路交通事故當
    事人登記聯單、道路交通事故現場圖、道路交通事故補充資
    料表、道路交通事故調查報告表(一)、(二)、臺北市政府警察局
    交通警察大隊道路交通事故初步分析研判表各1 紙、談話紀
    錄表4 紙、現場照片20幀等在卷可稽；而告訴人丁○○、丙○○等2 人確因本件車禍事故，分別受有如事實欄第1 項所
    載之傷害，此亦有告訴人丁○○所提出之臺北市立聯合醫院
    （中興院區）診斷證明書1 紙、告訴人丙○○所提出之臺北
    市立聯合醫院（中興院區）診斷證明書2 紙等附卷可按，足
    認被告上開自白，核與事實相符。按車輛行駛時，駕駛人應
    注意車前狀況，並隨時採取必要之安全措施，道路交通安全
    規則第94條第3 項定有明文；被告駕駛自用廂型車行經本件
    事故發生地點，依上開規定本負有注意之義務，而依當時客
    觀情形，天候晴，光線為日間自然光線，路面乾燥無缺陷，
    道路無障礙物，且視距良好，依其智識、能力亦無不能注意
    之情事，竟疏於注意，貿然行駛，應有過失；又被告因前述
    過失行為，致其所駕駛上開自用廂型車右前車輪陷入道路右
    側之路緣低漥處，而於拉回過程中車輛失控，車身橫向滑行
    至對向車道內，接連撞擊行駛於該對向車道內之告訴人丁○○、丙○○所騎乘重型機車，致告訴人丁○○、丙○○均人
    車倒地，受有前述傷害，被告之過失行為與告訴人丁○○、
    丙○○之受傷結果間，自有相當因果關係。綜上所述，本件
    事證明確，被告過失傷害犯行，堪以認定。
二、核被告所為，係犯刑法第284 條第1 項前段之過失傷害罪。
    被告以一過失行為，造成告訴人丁○○、丙○○受傷之結果
    ，而侵害數法益，為同種想像競合，應依刑法第55條規定從
    一過失傷害罪處斷；公訴人雖僅就被告因過失致告訴人丙○○受傷之過失傷害犯行提起公訴，惟被告同一過失行為致告
    訴人丁○○受傷之過失傷害犯行，既與前開被告經起訴論罪
    之過失傷害犯行間，有想像競合之裁判上一罪關係，為起訴
    之效力所及，復經臺灣臺北地方法院檢察署檢察官移送併案
    審理（96年度偵字第5714號），本院自得併予審究，附此敘
    明。被告無駕駛執照駕車，因而致人受傷，依法應負刑事責
    任，應依道路交通管理處罰條例第86條第1 項規定加重其刑
    。又被告肇事後，即留在事故現場，並於其犯罪未經有偵查
    犯罪職權之公務員發覺前，主動向前往現場處理之警員自首
    坦承肇事而接受裁判，此有臺北市○○○○○道路交通事故
    肇事人自首情形紀錄表1 紙附卷可按，依刑法第62條前段規
    定，減輕其刑，並依法先加後減之。爰審酌被告之過失程度
    、告訴人丁○○、丙○○因被告之過失行為所受之傷害非輕
    ，且被告雖已個別賠償告訴人2 人部分之損害，惟迄仍未能
    與告訴人2 人達成和解，及被告犯後坦承犯行，亦表示有意
    願與告訴人2 人和解，僅因金額過高無法負擔，其態度尚稱
    良好等一切情狀，量處如主文所示之刑，並諭知易科罰金之
    折算標準。
據上論斷，應依刑事訴訟法第273 條之1 第1 項、第299 條第1
項前段，刑法第284 條第1 項前段、第55條、第62條前段、第41
條第1 項前段，道路交通管理處罰條例第86條第1 項，刑法施行
法第1 條之1 第1 項、第2 項前段，判決如主文。
本案經檢察官張慶林到庭執行職務
中　　華　　民　　國　　96　　年　　4  　月　　30　　日
                  交通法庭    法　官  劉景宜
以上正本證明與原本無異
如不服本判決應於送達後10日內向本院提出上訴狀
                              書記官　謝秀青
中　　華　　民　　國　　96　　年　　5 　　月　　4 　　日
附錄本案論罪科刑法條全文：
刑法第284條第1項前段
刑法第284條第1項
因過失傷害人者，處6月以下有期徒刑、拘役或5百元以下罰金，
致重傷者，處1年以下有期徒刑、拘役或5百元以下罰金。
